臺灣臺南地方法院民事判決
110年度訴字第1533號
原      告  台新國際商業銀行股份有限公司

法定代理人  尚瑞強  


被      告  邱婉儀  
            邱OO（邱＊＊）

            邱黃寶玉
            邱進煌  
上列當事人間撤銷遺產分割登記事件，本院判決如下：　　　　
    主  文
原告之訴駁回。
訴訟費用由原告負擔。
    事實及理由
一、原告起訴主張：
　㈠被告邱婉儀積欠原告新臺幣583,555元及利息等債務未清償，
    前經調閱相關資料，查得訴外人邱忠正死亡遺有如附表所示
    之不動產及未知之遺產，而邱婉儀並未拋棄繼承，依法應共
    同繼承邱忠正之遺產。惟其因積欠原告上開債務，恐繼承後
    為原告所追索，乃與被告邱OO、邱黃寶玉及邱進煌為遺產分
    割協議，將邱忠正所遺如附表所示之不動產僅由邱OO取得，
    並於民國（下同）100年11月1日辦理分割繼承登記。因邱婉
    儀將其繼承取得之應繼分權利，無償移轉予邱OO，自有害於
    原告之債權，是原告依民法244 條第1 項及第4 項規定，訴
    請撤銷被告間就邱忠正遺產所為之分割協議及分割繼承登記
    。
　㈡並聲明：
　1.被告間就附表所示之不動產所為之分割協議，及邱OO於100
    年11月1日就該不動產所為之分割繼承登記均應予撤銷。
　2.邱OO應將前項分割繼承登記予以塗銷。
二、按當事人書狀，應記載當事人姓名及住所或居所；起訴，應
    以訴狀表明當事人，民事訴訟法第116條第1項第1款及第244
    條1項第1款分別定有明文。是起訴狀應載明當事人之完整姓
    名，如有記載不完整者，起訴即不合程式，而原告之訴有起
    訴不合程式之情形者，如其情形可以補正，經審判長定期間
    命補正，而未補正者，法院應以裁定駁回之，亦為民事訴訟
    法第249條第1項第6款規定可明。次按原告之訴，有當事人
    不適格或欠缺權利保護必要，或依其所訴之事實，在法律上
    顯無理由之情形，且其情形可以補正，經審判長先定期間命
    補正，而未補正者，法院得不經言詞辯論，逕以判決駁回之
    ，復為民事訴訟法第249條第2項第1款所明定。而訴訟標的
    對於共同訴訟之各人必須合一確定者，必須一同起訴或被訴
    ，其當事人之適格，始能謂無欠缺。遺產係屬全體繼承人公
    同共有財產，故就公同共有權利為訴訟者，乃屬固有必要共
    同訴訟，應由公同共有人全體一同起訴或被訴，否則當事人
    之適格即有欠缺（最高法院99年度台上字第610號裁判意旨
    可參）。另按債權人依民法第244 條行使撤銷權，如其行為
    當事人有數人時，必須一同被訴，否則應認其當事人之適格
    有欠缺（最高法院28年上字第978 號判例、91年度台上字第
    1725號判決意旨參照）。再按遺產分割係以消滅遺產公同共
    有關係為目的，應以全部遺產整體為分割，不能以遺產中之
    個別財產為分割之對象（最高法院84年度台上字第2410號判
    決意旨參照）。故民法第1164條所定之遺產分割，係以遺產
    為一體分割，並非以遺產中之個別財產為分割對象，亦即遺
    產分割之目的在廢止遺產全部之公同共有關係，而非在消滅
    個別財產之公同共有關係，其分割方法應對全部遺產整體為
    之（最高法院95年台上字第1637號、97年度台上字第103 號
    、98年度台上字第2457號等裁判意旨參照）。
三、經查：
　1.原告起訴狀所列之被告邱OO（或邱＊＊），並未記載該被告之
    完整姓名，起訴自不合程式。
　2.又原告主張：邱婉儀與其他被告共同繼承邱忠正如附表之遺
    產，前經協議分割由邱OO（或邱＊＊）辦理分割繼承登記等情
    ，固據提出附表所示之土地第二類登記謄本、異動索引及司
    法院家事事件公告查詢結果為證。然邱忠正之遺產除附表之
    土地外，尚有其他不動產及存款等情，業經本院依職權向地
    政機關調取分割繼承登記案件影本（見卷第91-112頁），可
    資認定。是依上開說明，原告依民法第244條規定，訴請撤
    銷被告間就邱忠正遺產所為之分割協議及分割繼承登記，因
    未將全部遺產列為撤銷標的，應有欠缺權利保護必要之情形
    ，亦堪認定。
　3.茲上述情形可以補正，前經本院以110年10月21日函命原告
    應於文到10日內補正，原告雖於同年11月1日具狀請求本院
    函命其向戶政機關調取繼承人資料以為補正，然本院依職權
    調取之上開分割繼承案件已有全體繼承人及遺產資料，原告
    聲請閱覽卷宗即可補正上開欠缺，然其逾期迄未補正，是依
    上開規定，本院得不經言詞辯論，逕以判決駁回原告之訴。
四、依民事訴訟法第249 條第2 項第1款、第78條，判決如主文
    。
中　　華　　民　　國　　110 　年　　11　　月　　9 　　日
                  民事第五庭  法　官  陳淑卿
以上正本係照原本作成。
如不服本判決，應於判決送達後20日內，向本院提出上訴狀並表
明上訴理由，如於本判決宣示後送達前提起上訴者，應於判決送
達後20日內補提上訴理由書（須附繕本）。
如委任律師提起上訴者，應一併繳納上訴審裁判費。
中　　華　　民　　國　　110 　年　　11　　月　　10　　日
                              書記官  謝璧卉